臺灣臺北地方法院民事判決　　　　　　　96年度訴字第1488號
原　　　告　乙○○
被　　　告　鴻英大廈管理委員會
法定代理人　甲○○
上列當事人間排除侵害事件，本院於中華民國96年7月11日言詞
辯論終結，判決如下：
    主  文
原告之訴駁回。
訴訟費用由原告負擔。
    事實及理由
一、原告起訴主張：
（一）其所有台北市○○路○段72號鴻英大樓地下室（下稱系爭
      地下室）之全部產權，該地下室依核准使用項目有停車場
      ，又鴻英大樓如附圖一所示B之汽車昇降機（下稱系爭昇
      降機）平台及出口原為訴外人陳嘉道、康維正無權占有，
      致原告地下室停車位無法正常使用，經鈞院民國94年度訴
      字第5434號排除侵害事件雙方和解成立後，渠等願將該系
      爭昇降機之鐵門鑰匙交出，並將系爭昇降機平台及其空間
      返還原告及其他共有人全體，嗣經本院執丙字第30579號
      強制執行後，原告及被告管委會之主任委員皆已合法取得
      該汽車昇降機鐵捲門遙控器乙份。
（二）系爭昇降機平台及出口，已荒廢約20年未使用，該昇降機
      目前已不具功能且嚴重鏽蝕及損壞，對其他住戶生活所需
      並無任何影響，其設置之目的乃為專供系爭地下室停車場
      進出昇降使用，而原告擁有系爭地下室全部產權，是原告
      修繕該汽車昇降機對其他住戶當無影響，該系爭昇降機原
      係依市府核准竣工圖說設置，依台北市政府工務局94年03
      月30日北市工建字第09451977700號函令，原告應依原核
      准圖說恢復原狀，故原告願付全部費用修復該汽車昇降機
      ，其無侵害其他住戶權益。惟於95年10月25日被告以存證
      信函及電話通知原告，其已更換該汽車昇降機鐵門遙控器
      ，且欲將該昇降機變更用途做為汽車停車室供全體住戶使
      用，原告不得恢復原核准圖說汽車昇降機功能，被告除未
      依原核准執照所載用途使用，且擅自變更其功能，不僅違
      反公寓大廈管理條例第9條之規定違法使用，亦使原告之
      地下室停車場無法自由進出及使用，另依公寓大廈管理條
      例第33條第2款規定，即使經住戶大會同意，但因未經原
      告同意應不生效力，況該項變更未經住戶大會同意，原告
      爰依民法第767條之規定請求排除其侵害。
（三）系爭昇降機已荒廢約20年，對其他住戶雖無任何影響，然
      對原告言，原告所擁有之地下室，依市府核准使用項目為
      停車場及餐飲店，因餐飲店無逃生出口因素，已不可營業
      ，是停車場即為系爭地下室唯一之使用項目，而系爭昇降
      機平台及其出口，亦為地下室停車場汽車進出之唯一通道
      ，別無他路，茲被告禁止原告恢復其功能，於其無任何利
      益，然竟使原告所有之系爭地下室停車場約計8個停車位
      無法使用，如每個停車位月租金以新台幣（下同）5,000
      元計算，原告每年損失租金收入近50萬元，對原告言，係
      為重大之影響及損失，被告擅自更換鐵門遙控器，更限制
      本人對該汽車昇降機之通行及使用，依民法第148條之規
      定，顯係權利之濫用等語。
（四）聲明：１、被告應提供如附圖一所示C之鴻英大樓汽車昇
      降機出口鐵門遙控器備份乙份予原告，並容任原告自由通
      行該汽車昇降機及其出口。２、被告應容任原告依台北市
      政府工務局原核准圖說（如附圖二）所示之尺寸（2.5公
      尺*6.00公尺），修復如附圖一所示B之被告鴻英大樓汽車
      昇降機功能。
二、被告辯以：
（一）原告無權向本大樓住戶提出將系爭昇降機恢復原始設計圖
      之功能：
      依66年之法規，原始設計圖中系爭地下室之3個停車位僅
      能以公共設施登記產權，惟在系爭地下室之所有權狀中已
      經將上開3個停車位及車道登記成為私有而非公共設施，
      而66年訴外人鴻英建設公司（下稱鴻英公司）交屋時之狀
      況，該地下室亦只有一個出口，並沒有任何昇降機具設備
      ，嗣鴻英公司將升降機鎖定、拆除升降機具設備，固定成
      1 樓之平面停車室，且在下方搭蓋一間臥室，鴻英公司公
      司甚至限制管理使用人昇降機「絕不降下使用」，是被告
      管理委員會委員、全部住戶及起造人與該建設公司協議交
      與之管理使用人30年來均未對系爭昇降機，為任何的施工
      及改變，即使原告自認權益受到損害亦無權向住戶提出拆
      除的要求，至於系爭系爭昇降機應如何使用仍需尊重全體
      住戶會議之決議，自3個法定停車位，被變更為地下室之
      私產，可知，原告所購買的已非係原始設計圖之地下室，
      原告無權依據原始設計圖提出「排除侵害」之要求，原始
      設計圖系爭昇降機室與地下室的3個法定停車位是一體的
      ，在鴻英公司將3個法定停車位變更為地下室的私產後，
      已係各自獨立各自所有，除原告願將系爭地下室原始設計
      圖中之3個停車位變更回法定停車位（產權必須登記回公
      共設施）並且交還給本大樓的全體住戶，否則原告無權向
      全體住戶提出要求改變1樓停車室（即系爭昇降機）之現
      狀專供地下室單獨使用。
（二）原告係於了解系爭地下室現況下，向法院投標購得系爭地
      下室，並在法院點交後，於93年8、9月間整修地下室時，
      在1樓平面停車室的正下方裝設輕鋼架天花板且加裝牆面
      及門，足見，原告早已認知沒有系爭昇降機之存在，且只
      能在法院點交的範圍內使用地下室，爾後原告為了獲取地
      下室的更大利益，竟以排除侵害之訴訟方式要求住戶將1
      樓停車室無條件交給他個人使用，完全無視於全體住戶的
      權益。1樓平面停車室於交屋時即已存在，其產權為全體
      住戶所共有，持分按各住戶所擁有房屋的面積各異，此為
      不爭之事實，原告若欲取得1樓平面停車室的全部使用權
      ，勢必經全體住戶同意才行，原告無權要求改變現狀供其
      個人使用，原告當遵守住戶會議的決議與約束，於96 年3
      月27日19時召開的住戶會議中，不同意出租者共21戶，佔
      總戶數30戶的70%，21戶持有共同使用部分的權利範圍達
      83.08 %，96年4月25日19時住戶會議，有17戶出席，在原
      告自由表達意見之後，持有共同使用部分權利範圍60.6
      4%的17戶全部不同意出租給原告單獨使用（註：此次會議
      出席住戶比較少的原因是有些住戶認為在96年3月27日住
      戶會議中已經簽字明確表達反對改變現狀的意見）。是原
      告不應強求超越自己原有之權利範圍。又本大廈各住戶依
      據持有建物所有權狀中的持分行使權力，住戶為固守權利
      不被侵害而自由表達出反對意見，何來「權力濫用」？
（三）上開停車室並非閒置，因地下室前屋主用地下室產權向銀
      行辦理高額抵押貸款造成呆帳卻又一直居留國外，在無法
      要求地下室屋主恢復支撐及補強的情況下（先前在拆除停
      車室正下方的臥室時連帶將重要的輔助支撐亦一併拆除）
      ，開始做為住戶暫時放置輕便物品的空間，看似閒置其實
      有其用途，此停車室只要經全體住戶會議多數同意集資負
      擔補強支撐的所有費用，並且做出同意出租的決議就可以
      隨時出租，如果要當店面出租也可以取得台北市政府的營
      利事業登記證，況當店面出租所提供給住戶的利益遠高於
      當停車位。
（四）台北市政府工務局派員到現場勘查，在確認系爭地下室3
      個法定停車位已經被變更登記為地下室的私產後，函覆（
      台北市政府工務局94年03月30日北工建字第第0000000000
      0號）原告之全文係：「本案經現場勘查旨揭汽車昇降機
      已拆除無法使用，請台端依原核准圖恢復原狀，至是否遭
      人佔用乙節，係屬私權範圍，請逕依司法途徑處理」，是
      原告之主張係斷章取義。且95年09月21日台北地院執丙字
      第30579號強制執行認定應該交給全體住戶由管理委員會
      主任委員代表接收，並非交給原告個人，執行結果原告也
      簽名同意，原告為何只堅持自己合法取得卻故意忽視本大
      樓的其他全體住戶也同樣合法取得使用的權利？且原告從
      法院拍購入地下室的同時，法理上原告也繼承了系爭地下
      室之產權，實質侵害了全體住戶應該擁有地下室3個法定
      停車位（公共設施）之權，故原告之請求應無理由等語。
（五）聲明：原告之訴駁回。
三、本件爭點：
（一）原告得否依民法第767條之規定，請求如其聲明所示之事
      項？
（二）如認原告無上開請求權，則被告96年3月27日及同年4月25
      日會議決議不同意出租與原告單獨使用系爭昇降機，是否
      係「權利濫用」？
（三）原告依公寓大廈條例第33條第2款之規定，主張被告之上
      開決議，未經其同意應不生效力，是否有理由？
      爰述之如下：
（一）原告得否依民法第767條之規定，請求如其聲明所示之事
      項？
  １、按「所有人對於無權占有或侵奪其所有物者，得請求返還
      之。對於妨害其所有權者，得請求除去之。有妨害其所有
      權之虞者，得請求防止之。」民法第767條定有明文。次
      按「各共有人，按其應有部分，對於共有物之全部，有使
      用、收益之權。」、「共有物，除契約另有訂定外，由共
      有人共同管理之。共有物之簡易修繕，及其他保存行為，
      得由各共有人單獨為之。」」民法第818條、第820條第1
      、2項分別定有明文。足見，各共有人按其應有部分，對
      於共有物之全部雖有使用收益之權。惟未經共有人協議分
      管之共有物，共有人對共有物之特定部分占用收益，仍須
      徵得他共有人全體之同意，其未經他共有人同意而就共有
      物之全部或一部任意占用收益，即屬侵害他共有人之權利
      。又所謂共有物之保存行為係指以防止共有物之滅失、毀
      損或其權利喪失、限制等為目的，維持其現狀之行為，如
      共有物之簡易修繕均屬之，是保存行為，乃在維持共有物
      之現狀。
  ２、經查：
 （1）如附圖一所示B之系爭昇降機，經本院94年度訴字第5434
      號囑託台北市大安地政事務所派員測量結果，系爭昇降機
      之位置係登記在大安區○○段○○段1034建號，而該1034
      建號係屬於同段751至778號、1033號、1102號建號所有權
      人所共有，有土地複丈成果圖及台北市建物登記謄本附於
      該卷可憑，此業據本院調閱上開卷宗，查核屬實，可知，
      系爭昇降機之產權係屬於上述所有權人共有，非屬原告單
      獨所有甚明。
 （2）系爭昇降機如何使用、收益，上開共有人間並無分管之協
      議，此為兩造所不爭執，是依上開之說明，原告如擬使用
      系爭昇降機，應徵得其他共有人全體之同意，如未經他共
      有人同意而使用系爭昇降機即屬侵害他共有人之權利。茲
      依原告訴之聲明第1、2項所示，原告顯係要以台北市政府
      工務局原核准圖說（如附圖二）所示之尺寸（2.5公尺*6.
      00公尺），修復如附圖一所示B之系爭昇降機功能後，利
      用該昇降機之昇降作用，作為系爭地下室如當停車場使用
      時，汽車上昇至1樓之出入口，此與系爭系爭昇降機目前
      係固定在1樓，並無昇降功能之情形不同，是依上述有關
      共有物「保存行為」之說明，原告上述之修復行為，即非
      民法第820條第2項所謂之簡易修繕行為，準此，原告亦難
      利用該昇降機之昇降作用，作為系爭地下室如當停車場使
      用時，汽車上昇至1樓之出入口。
 （3）綜上，被告並未無權占有系爭之昇降機，是原告自不得依
      民法第767條之規定，請求如其聲明所示。
（二）如認原告無上開請求權，則被告96年3月27日及同年4月25
      日會議決議不同意出租與原告單獨使用系爭昇降機，是否
      係「權利濫用」？
  １、按「權利之行使，不得違反公共利益，或以損害他人為主
      要目的。」民法第148條第1項定有明文。又權利之行使，
      是否以損害他人為主要目的，應就權利人因權利行使所能
      取得之利益，與他人及國家社會因其權利行使所受之損失
      ，比較衡量定之。倘其權利之行使，自己所得利益極少而
      他人及國家社會所受之損失甚大者，非不得視為以損害他
      人為主要目的，此乃權利社會化之基本內涵所必然之解釋
      （最高法院71年度台上字第737號判例意旨參照）。
  ２、經查：本件原告於93年7月21日向本院民事執行處購得系
      爭地下室時，系爭昇降機之使用情形，已如現況，衡諸一
      般常情，原告於購買系爭地下室，應會至現場了解系爭地
      下室之特殊情形，茲原告雖願向被告承租系爭昇降機，惟
      經被告96年3月27日及同年4月25日會議決議均不同意出租
      與原告單獨使用，其理由有：安全考量、修復系爭昇降機
      後影響樓上住戶出入之走道等，此有該會議決議在卷可按
      ，本院爰審酌原告與鴻英大廈住戶間之上開情形，原告向
      被告承租系爭昇降機固可使其所有之系爭地下室發揮較佳
      之效益，亦可使被告獲有一定之收入，惟系爭昇降機之使
      用方式，依目前固定於1樓之情形，除可供停車外，亦可
      以店鋪之方式出租營業，用途多端，非如原告主張僅有1
      種方式，且居家之安全，乃一般住戶選擇居住環境最重視
      之選項之1，其利益係無形，亦係最珍貴者，是依上述之
      說明，原告就其向被告承租系爭昇降機所能取得之利益，
      與其他全體住戶所受之損失，比較衡量之，本院認被告於
      96 年3月27日及同年4月25日會議決議不同意出租與原告
      單獨使用系爭昇降機，尚非屬權利濫用，原告此部分之主
      張仍無理由。
（三）原告依公寓大廈條例第33條第2款之規定，主張被告之上
      開決議，未經其同意應不生效力，是否有理由？
  １、按「區分所有權人會議之決議，未經依下列各款事項辦理
      者，不生效力：……二、公寓大廈外牆面、樓頂平臺，設
      置廣告物、無線電台基地台等類似強波發射設備或其他類
      似之行為，設置於屋頂者，應經頂層區分所有權人同意；
      設置其他樓層者，應經該樓層區分所有權人同意。該層住
      戶，並得參加區分所有權人會議陳述意見。」公寓大廈管
      理條例第33條第2款定有明文。
  ２、原告主張被告限制其對系爭昇降機之使用，致其所有之系
      爭地下室無法使用及收益，依公寓大廈條例第33條第2款
      之規定，未經原告之同意應不生效力等語，惟上開條款規
      範之旨乃係就區分所有權人會議決議於各樓層設置如上所
      示之廣告物或其他類似之行為時，應經各該樓層區分所有
      權人之同意，否則，其決議無效。而本件之情形則係被告
      於96年3月27日及同年4月25日會議決議不同意由原告單獨
      使用系爭昇降機，並非於原告所有之系爭地下室上方另設
      置如上所示之廣告物或其他類似之行為，且系爭昇降機，
      如上所述，於原告購買系爭地下室時即已存在，非係被告
      以上開之會議決議設置，自難援引上揭條文，認被告上開
      會議之決議無效，故原告此部分之主張亦無理由，應予駁
      回。
四、綜上所述，原告基於民法第767條之規定，請求如其聲明第
    1、2項所示，均無理由，不應准許。
五、本件事證已臻明確，兩造其餘主張陳述及所提證據，經本院
    逐一審酌後，認均不影響本判決之結果，爰不再一一論述，
    附此敘明。
六、據上論結，本件原告之訴無理由，依民事訴訟法第78條，判
    決如主文。
中　　華　　民　　國　 　96　　年 　　8　　月　　8  　日
                  民事第一庭    法　官　陳邦豪
以上正本係照原本作成。
如對本判決上訴，須於判決送達後二十日之不變期間內，向本院
提出上訴狀。
中　　華　　民　　國　 　96　　年 　　8　　月　　8  　日
                                書記官  薛德芬
